【裁判字號】    92,交抗,337
【裁判日期】    920714
【裁判案由】    違反道路交通管理處罰條例
【裁判全文】
臺灣高等法院交通事件裁定                        九十二年度交抗字第三三七號
    抗  告  人
    即受處分人  甲○○
               原名許萬重）.
右抗告人因違反道路交通管理處罰條例案件，不服台灣桃園地方法院中華民國九十二
年三月六日裁定（九十二年度交聲字第四九號；原處分案號：北竹監新自第裁00－
000000號），提起抗告，本院裁定如左：
    主  文
抗告駁回。
    理  由
一、按汽車行駛於高速公路或設站管制之道路，而不遵管制之規定者，處汽車駕駛人
    新臺幣（以下同）三千元以上六千元以下罰鍰。道路交通管理處罰條例第三十三
    條第一項定有明文。又按受處分人不服公路主管機關所為之處罰，得於接到裁決
    書之翌日起二十日內，向管轄地方法院聲明異議，道路交通管理處罰條例第八十
    七條第一項定有明文。又駕駛人違反道路交通管理，經主管機關裁決後，逾十五
    日未向管轄地方法院聲明異議，或其聲明異議經法院裁定確定，而不依裁決或裁
    定繳納罰鍰或不繳送汽車牌照、駕駛執照，罰鍰不繳者，按其罰鍰數額，易處吊
    扣駕駛執照一個月至三個月；不依期限繳送駕駛執照者，吊銷其駕駛執照，道路
    交通管理處罰條例第六十五條第一項第三款亦有明文規定。
二、原裁定略以：異議人即受處分人許萬重於民國八十八年九月十一日凌晨一時四十
    五分許，駕駛ＲＧ－八四五０號自小客車，行經國道中山高速公路南向二百三十
    二公里時，為警雷達測速測得其時速為一百一十五公里，超出該處一百公里限速
    達十五公里，而當場攔停告發，嗣經原處分機關交通部公路總局新竹區監理所新
    竹市監理站據以裁處異議人罰鍰六千元，限於九十年六月十六日前繳納，另記違
    規點數一點。惟異議人並未按期繳納罰鍰，原處分機關遂於九十年六月十七日易
    處吊扣駕照三個月，再限期於九十年七月一日前繳送駕駛執照。詎異議人仍未依
    期繳送駕駛執照，原處分機關遂於繳送期間屆滿後，自九十年七月二日易處吊銷
    駕駛執照，並逕行吊銷異議人駕駛執照。異議人聲明異議雖稱伊從未收到罰單
    ，罰單上並無伊的簽名，事後伊收到舉發機關查覆，因該查覆僅檢具國道公路警
    察局第四警察隊之說明書函，並無伊要求之舉發違規通知單，伊以為監理站會向
    公路警察隊追蹤，所以沒有再管，且伊亦未收到監理站註銷伊駕駛執照之通知
    云云。惟查，原處分在異議人僅申請原處分機關查覆，而未再聲明異議後，已經
    確定，此如前述，設若異議人不服查覆結果，自應依查覆函文說明，於法定期限
    內，向原處分機關聲明異議，並非異議人片面認定其未超速違規，即可置之不理
    。再者，原處分機關係就上開確定處分之內容予以執行，而於異議人屆期未繳納
    罰鍰後，易處吊扣駕駛執照，再於異議人未按期繳送駕駛執照後，易處吊銷異議
    人駕駛執照，於法本無不合，而異議人原先收受之處分書內，本即明載斯旨，就
    易處吊銷駕駛執照之部分而言，係屬「附有條件之行政處分」，於異議人在吊扣
    駕駛執照後未按期繳送駕駛執照時，自動生效。是故，不能謂原處分機關吊銷異
    議人駕駛執照，未通知異議人。末查，原處分機關之裁決既已確定，自不容異議
    人就裁決之基本事實，漫予爭執，而異議人主張：伊並無警員所指之超速違規情
    事云云，亦不合於再審之規定，無從憑以調查。從而，異議人前揭所辯，均不足
    採信。從而異議人爭執原處分機關裁決異議人罰鍰及記點之部分，已逾異議期間
    ，為不合法，且無從補正。其爭執原處分機關吊銷駕駛執照之部分，為無理由，
    因認異議人之異議無理由，而予以裁定駁回等語。
三、抗告人抗告意旨雖指稱：因不知法令，何能得知交通違規事件如此複雜且未收到
    罰單何能繳交罰鍰等語，為此提起抗告云云。
四、本院查：本件原舉發機關舉發異議人駕車超速違規後，由原處分機關於九十年五
    月十七日據以裁決，裁決主文略謂：「一、罰鍰新台幣六千元，並記違規點數一
    點，罰鍰限於九十年六月十六日前繳納‧‧‧，二、上開罰鍰逾期不繳納之處分
    ：自九十年六月十七日起易處吊扣駕駛執照三個月，並限於九十年七月一日前
    繳送；九十年七月一日前未繳送駕駛執照者，自九十年七月二日起易處吊銷，並
    逕行註銷駕駛執照；駕駛執照吊銷後，自九十年七月二日起一年內不得重新考領
    駕駛執照，另附記：受處分人不服處罰者，得於接到裁決書之翌日起二十日內，
    以司法狀紙提出聲明異議，載明裁決日期、字號及理由，交由本站轉送管轄地方
    法院」等語，該裁決書付郵後，於九十年五月二十三日由抗告人之父許輝河簽收
    。抗告人在收受上開裁決書後，雖以其並未收受違規通知單為由，向原處分機關
    查詢，經原處分機關於九十年六月二十六日查覆抗告人，內容略謂：依國道公路
    警察局查覆結果，該件違規係當場舉發案件，通知聯已當場交付抗告人，請抗告
    人於本函發文次日起十五日內，攜帶本函至監理站辦理結案，如仍有異議，請於
    本函發文之次日起十五日後自行另案異議等語，惟抗告人收受上開回函後，因認
    原處分機關並未檢附舉發通知單，遂不予理會，未繳納罰鍰，亦未向法院聲明異
    議。上開事實，有原處分機關九十年五月十七日竹監新自第裁00－00000
    0號裁決書、九十年六月二十六日稽違000000000號查覆函、掛號郵件
    回執各一份在卷可稽，且抗告人在向原審聲明異議狀內亦不否認在收受原處分機
    關查覆後，因認為回函未檢附違規通知單，即不予置理，直待九十二年一月十四
    日，因辦理換發駕照，發覺駕照已經吊銷後，始又向原處分機關聲請查覆，繼而
    向原審法院聲明異議之事實。而抗告人在收受裁決後，向原處分機關查覆結果，
    又經原處分機關函覆查覆無誤，請抗告人按指定期限繳納罰鍰或另案聲明異議，
    惟抗告人因認為該查覆並未依其要求檢附舉發通知單，乃未繳納罰鍰或聲明異議
    ，置之不理等情，有如前述。是則，原裁決案於九十年五月二十三日抗告人之父
    許輝河簽收裁決書後之二十日即九十年六月十二日，因抗告人在此期間並未依法
    聲明異議，已經確定。原處分機關因認抗告人未繳納罰鍰，而據以易處吊銷抗告
    人駕駛執照，復因抗告人未繳送駕駛執照，而逕行吊銷駕駛執照，經核並無不合
    。
五、抗告人另辯稱：伊從未收到罰單，罰單上並無伊的簽名，事後伊收到舉發機關查
    覆，因該查覆僅檢具國道公路警察局第四警察隊之說明書函，並無伊要求之舉發
    違規通知單，伊以為監理站會向公路警察隊追蹤，所以沒有再管，且伊亦未收到
    監理站註銷伊駕駛執照之通知云云。惟查，原處分在抗告人僅申請原處分機關查
    覆，而未再聲明異議後，已經確定，已如前述，設若抗告人不服查覆結果，自應
    依查覆函文說明，於法定期限內，向原處分機關聲明異議，其間並無異議人片面
    認定其未超速違規，即可置之不理之餘地。再者，原處分機關係就上開確定處分
    之內容予以執行，而於抗告人屆期未繳納罰鍰後，易處吊扣駕駛執照，再於抗告
    人未按期繳送駕駛執照後，易處吊銷抗告人駕駛執照，於法本無不合。而抗告人
    原先所收受之處分書內，本即明載斯旨，就易處吊銷駕駛執照之部分而言，於抗
    告人在吊扣駕駛執照後未按期繳送駕駛執照時，自動生效。是故，不能謂原處分
    機關吊銷異議人駕駛執照，未通知抗告人。末查，原處分機關之裁決既已確定，
    自不容抗告人就裁決之基本事實，漫予爭執，至於抗告人主張：伊並無警員所指
    之超速違規情事云云，因該項關於抗告人人爭執原處分機關裁決抗告人罰鍰及記
    點之部分，已逾異議期間，為不合法，且無從補正，至關於抗告人所爭執原處分
    機關吊銷駕駛執照之部分，抗告為無理由。綜上所述，原裁定認抗告人之異議無
    理由，裁定駁回之，並無不合。本件抗告人抗告意旨，仍執前詞，稱其因不知法
    令，不知交通違規事件如此複雜，且未收到罰單云云，指摘原裁定不當，為無理
    由，應予駁回。
據上論結，應依道路交通案件處理辦法第二十六條，刑事訴訟法第四百十二條，裁定
如主文。
中      華      民      國    九十二    年      七      月     十四     日
                              台灣高等法院交通法庭
                                  審判長法  官  陳  正  雄
                                        法  官  許  宗  和
                                        法  官  許  錦  印
右正本證明與原本無異。
不得再抗告。
                                        書記官  楊  妙  恩
中      華      民      國    九十二    年      七      月     十六     日


司法院資訊處製作；財團法人民間司法改革基金會備份。
